【裁判字號】    99,交聲,1595
【裁判日期】    991229
【裁判案由】    違反道路交通管理處罰條例聲明異議
【裁判全文】
臺灣臺北地方法院交通事件裁定        99年度交聲字第1595號
移送機關即
原處分機關  臺北市交通事件裁決所
異  議  人
即受處分人  王家勝
上列受處分人因違反道路交通管理處罰條例案件，對於臺北市交
通事件裁決所民國99年9月28日所為之處分（原處分案號：北市
裁罰字第裁22-A07YRA631號），聲明異議，本院裁定如下：
    主  文
原處分撤銷。
王家勝不罰。
    理  由
一、原處分意旨略以：本件聲明異議人即受處分人王家勝於民國
    99年9月5日上午9時19分許，駕駛車牌號碼為4687-VB號自用
    小客車，行經臺北市○○區○○路2段76號前，因「於身心
    障礙專用停車位違規停車」之違規，經臺北市政府警察局交
    通警察大隊（下稱原舉發單位）直屬第二分隊員警以掌電字
    第A07YRA631號違反道路交通管理事件通知單（下稱系爭通
    知單）開單舉發，嗣經移送機關即原處分機關臺北市交通事
    件裁決所（下稱原處分機關）以異議人違反道路交通管理處
    罰條例第56條第1項第10款規定，依道路交通管理事件統一
    裁罰基準及處理細則第43、44、67條規定，於99年9月28日
    ，以北市裁罰字第裁22-A07YRA631號裁決書（下稱系爭裁決
    書）裁處異議人罰鍰新臺幣（下同）1,200元，系爭裁決書
    於同日送達，異議人於同日聲明異議。
二、聲明異議意旨略以：異議人有專用停車位識別證，只因為能
    讓執法人員識別，滑落座椅，且事後亦出示身障卡、停車位
    識別證、行車執照及駕駛執照，確為身障者本人所擁有之車
    輛，有停放專用停車位之權利，今竟將其視為無權利停放專
    用停車位，其並非違規停車，乃證件不全。其原將專用停車
    位識別證牢固貼在擋風玻璃前，但銷單時，停車管理處要求
    撕下來給其看，異議人因一再反覆撕下、黏上感覺麻煩，僅
    放置而未黏上，又因家住山路，停車證滑落也無從注意等語
    ，爰聲明異議。
三、按使用身心障礙者專用停車位者，除掛有專用牌照之車輛外
    ，應將專用停車位識別證置於汽車擋風玻璃明顯處或黏貼於
    機車車首，以供查核檢驗；又汽車駕駛人停車時，於身心障
    礙專用停車位違規停車，處600元以上1200元以下罰鍰，此
    為身心障礙者專用停車位設置管理辦法第9條第1項、道路交
    通管理處罰條例第56條第1項第10款所明定。惟參酌道路交
    通管理處罰條例於90年1月17日增訂第56條第1項第10款規定
    之立法目的，旨為落實保障身心障礙者之停車權益，避免不
    具身心障礙身分之人，擅用專為殘障者設置之停車位，而侵
    害身心障礙者應有之停車權利，故該條款所指之「違規停車
    」，參酌身心障礙者保護法第48條第1項後段、道路交通安
    全規則第112條第1項第5款之規定，當係指非領有專用停車
    位識別證明之身心障礙者或其家屬，占用身心障礙者專用停
    車位，或非殘障用車在設有殘障者專用停車標誌處所停車者
    而言，是上開條款所謂之「違規停車」，應以處罰真正侵害
    身心障礙者停車權益之違規行為為限。
四、經查：
    (一)本件異議人王家勝確係屬於極重度器官障礙而領有身心障
      礙手冊（鑑定日期97年6月27日），且領有臺北市政府社
      會局核發之編號北市社障停字第092227號專用停車位識別
      證（專用車號：無，有效期限：102年8月31日）等情，業
      據異議人提出其中華民國身心障礙手冊及專用停車位識別
      證正反面影本附卷，而本件車牌號碼4687-VB號自用小客
      車為異議人所有乙情，亦有車號查詢汽車車籍1紙在卷可
      考，另經詢問臺北市社會局專用停車位識別證分為有車號
      和沒有車號，沒有寫車號的不限於使用哪臺車輛都有優惠
      ，只要是身障者開的車都可以使用等情，亦有本院99年12
      月24日公務電話紀錄1紙在卷可考。
    (二)異議人於上開使用其所有車牌號碼4687-VB號停車之際，
      疏未將專用停車位識別證置於擋風玻璃明顯處等情，亦有
      現場照片4紙在卷可稽，固有違身心障礙者專用停車位設
      置管理辦法第9條之規定，致執勤員警無法當場查認該自
      用小客車是否具有使用專用停車位之資格，而掣單舉發。
    (三)惟依前揭說明，道路交通管理處罰條例第56條第1項第10
      款規定之立法目的，既在避免不具殘障資格之人，擅自占
      用專為身心障礙者設置之停車位，侵害身心障礙者應有之
      停車權益，非為處罰未依規定置放專用停車位識別證以供
      查驗之身心障礙駕駛人，且同條例復未針對身心障礙者未
      依規定置放證件，而停放於身心障礙專用停車位之情形設
      有處罰明文，顯見放置專用停車位識別證，僅係供他人或
      執法者辨識使用身心障礙者專用停車位者，是否為有權使
      用者之方法之一，縱認身心障礙者有疏未將專用停車位識
      別證置放於車內以供辨識之情形，究非當然等同該身心障
      礙者即無權利使用身心障礙者專用停車位。是以若將領有
      專用停車位識別證之身心障礙者，僅因疏於將專用停車位
      識別證置放車內供辨識之情形，與未領有專用停車位識別
      證之人，占用身心障礙者專用停車位；或非殘障用車在設
      有殘障者專用停車標誌處所停車之情形，等同視之，顯已
      逾越道路交通管理處罰條例第56條第1項第10款規定之立
      法本旨。
五、綜上，異議人既領有專用停車位識別證，縱疏未將識別證置
    於車上供查證，有違身心障礙者專用停車位設置管理辦法第
    9條之規定，然依現行法既該條之處罰明文，自不能比附援
    引，逾越立法本旨，以道路交通管理處罰條例第56條第1項
    第10款規定作為裁罰依據。從而，原處分機關逕依道路交通
    管理處罰條例第56條第1項第10款規定予以裁罰，即有違誤
    ，自應由本院將原處分撤銷，並裁定諭知異議人不罰，以期
    適法。
六、據上論結，應依道路交通管理處罰條例第87條第2項、道路
    交通事件處理辦法第19條前段，裁定如主文。
中    華    民    國    99    年    12    月    29    日
                  交通法庭法  官  李貞瑩
以上正本證明與原本無異
如不服本裁定應於送達後5日內向本院提出抗告狀
                          書記官  陳鳳瀴
中    華    民    國    99    年    12    月    29    日

司法院資訊處製作；財團法人民間司法改革基金會備份。
